臺北高等行政法院判決
　　　　　　　　　　　　　　　　　　 96年度訴字第01135號
　　　　　　　　　　　　　　　.
原　　　告　福德路加油站有限公司籌備處
代　表　人　甲○○
訴訟代理人　陳鄭權　律師　（兼送達代收人）
複　代理人　黃勃叡　律師
被　　　告　桃園縣政府
代　表　人　乙○○縣長）住同.
訴訟代理人　丙○○
　　　　　　丁○○
　　　　　　戊○○
上列當事人間因設置加油站事件，原告不服經濟部中華民國96年
3 月5 日經訴字第09606063410 號訴願決定，提起行政訴訟。本
院判決如下︰
　　主  文
訴願決定及原處分均撤銷。
被告對原告於民國94年01月31日就坐落桃園縣八德市○○段1401
號土地設置福德路加油站之申請，應為同意之處分。
訴訟費用由被告負擔。
　　事  實
一、事實概要︰
    原告於民國（下同）94年1 月31日檢具申請書及相關文件，
    向被告申請坐落桃園縣八德市○○段1401號土地（下稱系爭
    土地）設置福德路加油站；經被告邀集交通部公路總局第一
    區養護工程處中壢工務段（下稱中壢工務段）、八德市公所
    ，會同被告所屬交通局、工務局於95年6 月1 日實地會勘，
    結論略以：本案經道路、交通主管單位認定並未臨縣道11 0
    乙線，係面臨6 米寬之村里道路等情。被告乃依加油站設置
    管理規則第8 條第1 項第6 款及建築技術規則建築設計施工
    編第118 條第1 項第1 款之規定（加油站應臨接寬12公尺以
    上之道路），以95年7 月26日府商公字第0950218484號函駁
    回原告之申請。原告不服提起訴願經駁回，遂向本院提起行
    政訴訟。
二、兩造聲明：
　(1)原告聲明：如主文所示。
　(2)被告聲明：原告之訴駁回。
三、兩造之爭點及主張：
  (1)兩造爭點：
    原告所有坐落桃園縣八德市○○段1401號土地，是否臨接寬
    12公尺以上之縣道110 乙線。
  (2)原告主張：
    就系爭土地申請設置加油站一事，相關資料及內容均符合法
    令規定，被告僅以系爭土地並未臨縣道110 乙線，係面臨6
    米寬之村里道路而否准。然而，縣道110 乙線為國道2 號機
    場支線大湳交流道連絡道（屬於北部第二高速公路桃園內環
    線範圍），徵收土地時為重測前八德市○○段167-5 號土地
    ，該土地呈南北向長方形，道路設計經由中間穿過，故就道
    路用地部分先分割出大湳段167-13號土地，道路以北分割出
    大湳段167-14號土地，道路以南所剩餘之土地維持原大湳段
    167-5 號；其後道路用地大湳段167-13號土地合併其他地號
    ，重測後改為大明段1400號土地（徵收為縣道110 乙線），
    而道路以北分割出之大湳段167-14號土地，重測後改為大明
    段1401號土地（即系爭土地），故系爭土地是緊鄰縣道110
    乙線（有路邊溝渠為地界可證，現場照片參卷P-20）。該道
    路用地徵收範圍42公尺，國道新建工程局（下稱國工局）將
    之開闢為42公尺道路（至路邊溝渠為止），故被告認定縣道
    110 乙線僅至護欄為止，認為護欄以外之道路為6 米寬之村
    里道路，與徵收土地用以施作道路之徵收目的有違，也與道
    路邊界至路邊溝渠為止之現狀不符，而無可採信。因而道路
    現場雖有護欄，但僅為道路施作之細節，該護欄之設置與系
    爭土地是否面臨縣道110 乙線之事實無關，被告誤認縣道11
    0 乙線以護欄為界，而認定系爭土地並未臨縣道110 乙線，
    據以否准原告設置加油站之申請自屬違法，而訴願決定亦以
    同一理由而駁回，故原處分及訴願決定均應撤銷，既然系爭
    土地臨接寬12公尺以上之縣道110 乙線，則被告對原告申請
    設置加油站，依法自應予以同意。
  (3)被告主張：
    本件原告申請籌設加油站，除系爭土地有無直接面鄰12米道
    路有爭議外，其他要件均無爭議。且就原告主張高速公路連
    接道（25米寬之縣道110 乙線）、鄉村道路（6 米寬）及護
    欄之土地，均屬八德市○○段1400號土地，亦無爭執。為釐
    清面臨道路系統之爭議，被告於94年6 月1 日會同相關機關
    會勘，作成「本案經道路、交通主管單位認定並未面臨縣道
    110 乙線，係面臨6 米寬之村里道路」之結論；系爭土地所
    面臨者為6 米寬之村里道路，該村里道路與縣道110 乙線間
    ，有約1 至2 米之土地高低落差，且因該村里道路係連接另
    一村里道路，而縣道110 乙線係連接高速公路系統，兩道路
    除在系爭土地附近形成平行外，各自連接方向不相同之道路
    ，為顧及行車安全，設有護欄加以區隔，顯見護欄內外為不
    同之道路系統，原告據以申請加油站之系爭土地面臨6 米寬
    之村里道路，而未面臨縣道110 乙線，其申請自與加油站設
    置管理規則第8 條第1 項第6 款及建築技術規則建築設計施
    工編第118 條第1 項第1 款之規定（加油站應臨接寬12公尺
    以上之道路）不符，而無由准許。原處分及訴願決均無違誤
    ，原告之訴自無理由，應予駁回。
　　理  由
一、本件原告申請籌設加油站，除系爭土地有無直接面鄰12米道
    路有爭議外，其他要件均無疑義，業經被告陳明在案（見本
    院卷p-61），且系爭土地（八德市○○段1401號土地）緊鄰
    八德市○○段1400號土地（被告所有之交通用地，土地登記
    謄本見本院卷p-28），亦有地籍圖謄本於卷可參（見本院卷
    p-25），該交通用地係經北部第二高速公路桃園內環線工程
    徵收取得，有徵收土地計畫書於卷可參（參訴願卷p-07），
    而該徵收範圍寬42公尺，亦經被告會同相關機關會勘查實（
    參訴願卷p-30），並經施工單位國工局向本院陳明無誤（參
    本院卷p-96）。故若被告所有之交通用地即八德市○○段14
    00號土地整個範圍都是縣道110 乙線，則系爭土地應符合加
    油站應臨接寬12公尺以上之道路之規定，合先敘明。
二、本件爭議在於：縣道110 乙線之範圍如何認定，原告主張以
    徵收土地之範圍42公尺為標準（包含護欄及護欄以外之路面
    ），被告主張現場護欄以內為縣道110 乙線屬高速公路連絡
    道路系統，護欄以外為鄉村道路系統，二者為不同功能之交
    通系統。經查：
  (1)原告申請設置加油站，而被告否准之主要理由為：94年1 月
    24日經會勘系爭土地面臨道路徵收寬度為42公尺，設計寬度
    為24公尺，實際寬度經現場量測為25公尺（會勘紀錄參見訴
    願卷p-30），故認定縣道110 乙線僅寬25公尺，該道路邊緣
    僅至護欄為止（現場照片參見本院卷p-68以下，及訴願卷p-
    53以下）；換言之，護欄以外之路面，雖為徵收土地之範圍
    但不是縣道110 乙線之範圍，乃於95年6 月1 日再次會勘，
    結論：本案經道路、交通主管單位認定並未臨縣道110 乙線
    ，係面臨6 米寬之村里道路（會勘紀錄參見訴願卷p-66）。
    故現場護欄之設置是為區隔兩種不同功能的道路交通系統，
    而且兩道路系統間存有土地之高低落差，其有設置之必要，
    因此而區隔不同之交通系統，故系爭土地緊鄰6 米鄉村道路
    而非25米之縣道云云。
  (2)查縣道110 乙線為國道2 號機場支線大湳交流道連絡道，徵
    收用地寬42公尺，除經土地徵收機關、工程施工機關確認如
    上外，被告所屬地政局亦以95年08月15日府地測字第095237
    445 號函確認道路寬度依地籍圖所示約為42公尺（參見訴願
    卷p-34），顯見道路用地寬42公尺應無疑義；問題在原告主
    張42公尺都是縣道110 乙線，但被告認為縣道110 乙線僅寬
    25公尺（僅至護欄為止）。依被告所提出之會勘結論：縣道
    110 乙線由中壢工務段代為養護，路寬25米，系爭土地並未
    臨縣道110 乙線，足堪認定代管單位所認知之縣道110 乙線
    道路僅寬25米。然而，縣道110 乙線經土地徵收施工完成後
    ，經國工局移交被告接管，經國工局陳明綦詳（參本院卷p-
    96），該接管之範圍有接管移交清冊可參，並經現場會勘（
    會勘紀錄參見本院卷p106），並有現場地籍圖可參（重測前
    參本院卷p109、重測後參本院卷p110），在圖上完整標示出
    「縣道110 乙線範圍（紅色線）」，圖上紅線之位置就是重
    測前大湳段167-13號（重測後改為大明段1400號土地，即縣
    道110 乙線）及大湳段167-14號土地（重測後改為大明段
    1401號土地，即系爭土地）之界線，故系爭土地緊鄰縣道
    110 乙線應無疑義。本件爭議發生於國工局將縣道110 乙線
    交付被告接管之範圍為42公尺，但被告委請中壢工務段代為
    養護，但中壢工務段代管之範圍僅25公尺；該道路由國工局
    稱連絡道之設計路寬為24至26公尺，惟因尚需考量配置相關
    必要設施（如邊坡、排水溝等）故用地寬度需要42公尺（參
    本院卷p-96），佐以縣道110 乙線現場之路邊溝渠（照片參
    本院卷P-20），當應以施工單位國工局移交被告之範圍為準
    ，故縣道110 乙線之道路路寬應為42公尺，而系爭土地緊臨
    縣道110 乙線。
  (3)至於護欄部分，中壢工務段94年6 月14日一工壢字第094000
    3989號函復原告代表人甲○○就其申請拆除護欄乙節，已原
    則同意俟加油站申請建造完成後，視行車動線需要辦理部分
    拆除（參見訴願卷p-39）。參照現場情形，護欄內外之路面
    是否有不同功能之交通道路系統，是道路系統規劃及整合的
    問題，拆除與否當然要觀察路面高低落差及前後動線是否影
    響交通安全而定，但這些是道路土地利用的問題，不能影響
    到縣道110 乙線路寬之認定，既然代為養護縣道110 乙線之
    中壢工務段亦認同得依行車動線之需要，辦理現場護欄之拆
    除，則被告據現場之護欄來切割縣道110 乙線之路寬，而認
    為系爭土地未臨護欄以內縣道110 乙線，而僅面臨護欄以外
    6 米之道路，自無可憑。
三、本件原告申請籌設加油站，除系爭土地有無直接面鄰12米道
    路有爭議外，被告亦陳明無其他爭議，既縣道110 乙線之道
    路路寬應為42公尺，而系爭土地並緊臨縣道110 乙線，可見
    唯一之爭議亦經排除，則被告依加油站設置管理規則第8 條
    第1 項第6 款及建築技術規則建築設計施工編第118 條第1
    項第1 款之規定，以系爭土地未臨接寬12公尺以上之道路而
    拒絕原告之申請自屬違法；訴願決定未與糾正，亦有違誤。
    原告訴請撤銷，核屬有據。又既然系爭土地臨接寬12公尺以
    上之道路，且被告陳稱除系爭土地是否臨接寬12公尺以上之
    道路外，其餘要件均已符合相關規定，則本件就原告之申請
    事項因事證已明，被告亦無裁量餘地，爰由本院逕為判決如
    主文第二項。
四、據上論結，原告之訴為有理由，爰依行政訴訟法第98條第1
    項前段，判決如主文。
中　　華　　民　　國　　96　　年　　11　　月　　15　　日
                  第三庭審判長法  官　姜　素　娥
                              法  官　楊　莉　莉
                              法  官　曹  瑞  卿
本件正本係照原本作成。
如不服本判決，應於判決送達後20日內向本院提出上訴書狀，其
未表明上訴理由者，應於提起上訴後20日內向本院提出上訴理由
書（須依對造人數附具繕本）；如於本判決宣示或公告後送達前
提起上訴者，應於判決送達後20日內補提上訴理由書（須附繕本
）。未表明上訴理由者，逕以裁定駁回。
中　　華　　民　　國　　96　　年　  11　　月　 16  　 日
                                書記官  鄭  聚  恩
